【裁判字號】    97,消債更,104
【裁判日期】    971210
【裁判案由】    更生事件
【裁判全文】
臺灣宜蘭地方法院民事裁定           97年度消債更字第104號
聲  請  人  甲○○
即  債務人
                        費者更生關懷協會)
上列當事人因消費者債務清理事件聲請更生，本院裁定如下：
    主  文
更生之聲請駁回。
聲請程序費用新台幣壹千元由聲請人負擔。
    理  由
一、按依債務人與金融機構協商成立者，不得聲請更生或清算，
    但因不可歸責於己之事由，致履行顯有重大困難者，不在此
    限；本條例施行前，債務人依金融主管機關協調成立之中華
    民國銀行公會會員成立辦理消費金融案件無擔保債務協商機
    制與金融機構成立之協商，準用前項之規定，消費者債務清
    理條例（下簡稱消債條例）第151條第5項、第6項分別定有
    明文。又聲請更生或清算不合程式或不備其他要件者，法院
    應以裁定駁回之，但其情形可以補正，法院應定期間先命補
    正，復為同條例第8條所明定。
二、本件聲請人聲請意旨略以：聲請人於消債條例施行前，曾於
    民國（下同）95年12月間依照中華民國銀行公會會員辦理消
    費金融案件無擔保債務協商機制與最大債權銀行台北富邦商
    業銀行股份有限公司就協商時確定之債務總金額新台幣（下
    同）1,005,002元，協商債務清償方案；約定自96年1月起，
    以1月為1期，分80期，利率9％，每月繳納19,976元。惟因
    聲請人每月收入僅高於協議償還金額8,297元（收入28,273
    元減每月還款金額19,976元）。尚不足依行政院主計處所公
    佈之最低生活費用，且聲請人尚須負擔扶養父親及小孩費用
    。是聲請人顯係因非可歸責於己之事由，致履行有重大困難
    ，且其無擔保或無優先權之債務總額未逾1,200萬元，復未
    經法院裁定開始清算程序或宣告破產，爰依法聲請更生云云
    。
三、經查：
 （一）按依債務人與最大債權金融機構協商成立者，除非因不
       可歸責於己之事由，致履行顯有重大困難，否則不得聲
       請更生或清算，消債條例第151條第5項之規定意旨甚明
       。是債務清償方案成立後，故由債務人按其條件履行，
       惟需於其後發生情事變更，在清償期間收入或收益不如
       預期，至該方案履行困難甚或履行不能，因不可歸責於
       己，始能聲請更生或清算。此項規定旨在避免債務人任
       意毀諾已成立之協商，濫用更生或清算之裁判上債務清
       理程序，蓋以債務清償方案係受當事人行使程序選擇權
       所為之債務清理契約，債務人應受該成立之協議所拘束
       。債務人既已與金融機構協商成立，如該協商方案之履
       行有其他不適當之情形，自仍應再循協商途徑謀求解決
       。
 （二）然而，本件聲請人自陳每月需繳納協商款合計達19,976
       元，雖聲請人認為履行協商條件將導致生活入不敷出；
       但從聲請人自協商成立後，仍得依約還款17期，至97年4
       月份仍在履約中之情況觀之，上述協商條件應屬聲請人
       於協商成立時即已充分考量其自身狀況及償債能力之後
       所做之決定。此有聲請人所提出聲請狀、財產及收支狀
       況說明書、與台北富邦商業銀行協商成立之協議書、財
       團法人金融聯合徵信中心97年8月份所核發之債權人清冊
       、聲請人繳納協商款之轉帳證明等資料在卷可稽。聲請
       人主張履行協商條件將導致生活入不敷出之主張，似不
       足採。
 （三）其次，聲請人主張因聲請人每月收入僅高於協議償還金
       額8,297元（每月收入28,273元減還款金額19,976元）。
       尚不足依行政院主計處所公佈之最低生活費用，且聲請
       人尚須扶養父親及小孩，是有不可歸責於己導致難以履
       行協商條件之情事。惟依據聲請人所提出之資料，聲請
       人96年12月之薪資為39,593元、97年1月為35,401元、97
       年2月為34,132元，並有領取53,383元之年終獎金、3月
       份為33,218元、4月份為34,232元、5月份為34,182元、6
       月份為34,182元、7月份為34,082元。縱不計聲請人所領
       取之年終獎金部分，其在上述月份之月平均薪資為34,87
       7元，而非如聲請人所主張之28,273元。況且，聲請人之
       父親現年僅57歲，96年度月平均收入亦達6,548元，聲請
       人主張每月需支付父親扶養費達9,510元之陳述亦非有當
       。又聲請人之配偶96年度每月平均所得亦有22,208元，
       應尚可分擔部分扶養小孩之費用。上開事實有聲請人所
       提出之更生聲請狀、財產及收入狀況說明書、財團法人
       金融聯合徵信中心之債權人清冊及綜合信用報告、95年
       協商成立之協議書及分期還款計畫書、聲請人95、96年
       之所得資料清單及財產歸屬清單、聲請人配偶之96年所
       得資料清單、聲請人父親之96年所得資料清單、聲請人
       繳納協商款之存摺轉帳證明及薪資轉帳證明等資料附卷
       可參，是故聲請人主張因每月收入減協商款後，有難以
       支應生活必要支出之主張顯不可採。
 （四）又，聲請人雖主張於97年5月間因難以支付生活必要支出
       ，所以停止繳納協商款。但本院於97年10月3日以97消債
       更字第104號民事庭函，函查元大投資信託公司（下簡稱
       元大公司）。而元大公司則於同年月20日以元投信字第
       0970000618號函回覆本院，經其來函得知，聲請人於96
       年1月開始，即與元大公司簽訂定期定額投資基金之契約
       ，且遲至97年7月始辦理贖回基金事宜。若聲請人於97年
       6月尚有剩餘資金可從事投資基金事宜，聲請人顯無理由
       主張於97年5月間因所得不足同時支付協商款及生活必要
       支出，而需予以毀諾。上述事實有聲請人所提出之聲請
       狀、民事陳報狀、財產及收入狀況說明書、民事庭函、
       元大公司之元投信字第0970000618號函、聲請人名下台
       灣企銀之存摺明細等資料憑卷可採，足認聲請人於協商
       成立後，既無情事變更，亦未發生不可歸責於己之事由
       導致履行協商條件顯有重大困難，依法自不得向法院為
       更生之聲請。
四、綜上所述，本件聲請人既無不可歸責於己致履行協商條件顯
    有重大困難之情事，其聲請更生，顯與前開規定不符，揆諸
    前開說明，應駁回其更生之聲請，爰裁定如主文。
中    華    民    國    97    年    12    月    10    日
                  民  事  庭    法      官  張育彰
上為正本係照原本作成
如不服本裁定，應於裁定送達後10日內，以書狀向本院提出抗告
，並繳納抗告費新臺幣1千元
中    華    民    國    97    年    12    月    11    日
                                書  記  官  李茂榮


司法院資訊處製作；財團法人民間司法改革基金會備份。
